【裁判字號】    90,保險,36
【裁判日期】    900703
【裁判案由】    給付保險金
【裁判全文】
臺灣臺北地方法院民事判決  九十年度保險字第三六號
    原      告  乙○○○
    訴訟代理人  景熙焱律師
    被      告  美商美國安泰人壽保險股份有限公司台灣分公司
                            設台北市○○區○○路一段一七六號八樓
    法定代理人  石寶忠      住.
    訴訟代理人  甲○○      住.
右當事人間給付保險金事件，本院判決如左：
        主      文
原告之訴及假執行之聲請均駁回。
訴訟費用由原告負擔。
        事      實
甲、原告方面：
  一、聲明：被告應給付原告新台幣（下同）一百萬元，及自起訴狀繕本送達翌日起
      至清償日止，按年息百分之五計算之利息。原告願供擔保請准宣告假執行。
  二、陳述：
  （一）訴外人即被保險人陳美玲於民國七十九年五月十四日向被告投保定期人壽保
        險一百八十萬元，並附加「意外傷殘保險附約」（以下簡稱附約），附約之
        意外死亡保險金為一百萬元，約定以被保險人之母即原告為受益人。
  （二）前開附約條款第二章第一條明文約定：「被保險人於本附約有效期間內，因
        遭遇外來突發之意外事故，致其身體蒙受傷害，並以此傷害為直接原因，自
        傷害之日起一百八十日內死亡者，本公司（即被告）按保險金額給付死亡保
        險金」。被保險人陳美玲於八十七年八月十四日在國泰醫院由陳樹基醫師負
        責接生時，因陳醫師怠於為醫療上之注意，致陳美玲於生產過程中意外死亡
        ；蓋正常情況下，生產不致死亡，死亡非生產之當然結果，生產過程中因某
        些外來原因介入，如誤診、未及時就診等，致生死亡之結果，即屬保險契約
        所稱之意外事故。從而，受益人即原告自得依約定，請求被告給付意外死亡
        之保險金一百萬元。詎被告僅給付定期保險之保險金一百八十萬元，就意外
        險一百萬元部分拒不理賠。爰訴請被告給付。
  （三）關於醫療過失部分，被保險人之配偶唐翰文已提起自訴，現繫屬本院中，因
        待鑑定結果，尚未判決。請待鑑定完成後，調閱鑑定報告。
  （四）有關保險理賠，原告均委由被保險人陳美玲之夫唐翰文處理，被告之承辦人
        陳思宏始終知悉唐翰文代表原告辦理索賠，且一再表示無時效問題；唐翰文
        係隱名代理原告。唐翰文於八十九年八月十一日以存證信函催告被告履約，
        被告於八月十四日下午收到該函，原告於時效屆至前最後一日即九十年二月
        十三日起訴請求，故時效並未完成。
  三、證據：提出戶籍謄本、保險單影本、相驗屍體證明書影本、存證信函及掛號回
      執影本為證，並請求訊問證人陳思宏、唐翰文。
乙、被告方面：
  一、聲明：原告之訴駁回；如受不利之判決，被告願供擔保，請准宣告免為假行。
  二、陳述：
  （一）原告既主張依附約請求意外死亡保險金一百萬元，自應就被保險人之死亡事
        故係因遭遇外來突發之意外事故，致其身體蒙受傷害，並以此傷害為直接原
        因而致死亡，負舉證責任。原告雖稱：被保險人陳美玲係因國泰醫院醫師接
        生時怠於為醫療上之注意，致意外死亡等語，然關於醫療疏失，尚乏相關事
        證；況縱有傷害，該傷害是否為死亡之直接原因，亦存疑。
  （二）原告所提台北地方法院檢察署相驗屍體證明書，就直接引起死亡之疾病或傷
        害係記載「解剖鑑定中」，無法證明系爭保險事故之死亡原因。
  （三）按「由保險契約所生之權利，自得為請求之日起，經過二年不行使而消滅」
        、「時效因請求而中斷者，若於請求後六個月內不起訴，視為不中斷」保險
        法第六十五條前段、民法第一百三十條分別定有明文。被保險人係於八十七
        年八月十四日死亡，則原告之請求權，自得為請求之日起，已經過二年不行
        使而消滅；且縱有請求，若未於前揭法定期間內起訴，時效亦不中斷。故被
        告對原告之請求自得拒絕給付。
  （四）按「代理權係以法律行為授與者，其授與應向代理人或向代理人對之為代理
        行為之第三人，以意思表示為之」民法第一百六十七條定有明文。唐翰文雖
        是事實上處理事務之人，但原告未為代理權授與之意思表示。縱然唐翰文為
        原告之代理人，仍應證明其有權代理原告請求給付系爭保險金；原告所提存
        證信函係唐翰文所寄發，其意旨係唐翰文以債權人之地位向被告請求給付保
        險金，難認係原告之請求。故原告主張時效因請求而中斷，尚非有據。況且
        該存證信函之住址未載樓層，送達之地址不完整，並未送達於被告。
  （五）「時效期間，不得以法律行為加長或減短之。並不得預先拋棄時效之利益」
        民法第一百四十七條定有明文。被告並無拋棄時效利益之意思，縱於事前約
        定，亦屬無效。
        理      由
一、原告主張：訴外人陳美玲於七十九年五月十四日向被告投保定期人壽保險，附加
    「意外傷殘保險附約」，附約之意外死亡保險金為一百萬元，約定以被保險人陳
    美玲之母即原告為受益人，嗣陳美玲於八十七年八月十四日在國泰醫院生產時死
    亡等事實，已據原告提出戶籍謄本、保險單影本、相驗屍體證明書影本為證，被
    告亦不爭執，其主張自可採信。
二、惟原告主張：被保險人陳美玲係因醫療過失即外來突發之意外事故而受傷害致死
    ，被告應依附約給付死亡保險金一百萬元等語，為被告所否認，並辯稱：被保險
    人陳美玲係於八十七年八月十四日死亡，原告之請求權，自得為請求之日起，已
    經過二年不行使而消滅，被告得拒絕給付等語。經查：
（一）按「由保險契約所生之權利，自得為請求之日起，經過二年不行使而消滅」，
      保險法第六十五條前段定有明文；此項消滅時效之規定，屬強制規定，不得因
      當事人合意伸長或縮短之，且保險金給付請求權應自保險事故發生之時，即開
      始起算其時效期間，不因請求權人對此權利之存在主觀上知悉與否而有影響，
      最高法院七十五年度台上字第二０二八號判決可資參照。被保險人陳美玲既係
      於八十七年八月十四日死亡，則原告之請求權，自得為請求之日起，已經過二
      年不行使而消滅。原告遲至九十年二月十三日起訴請求被告給付意外死亡保險
      金，被告抗辯時效完成，拒絕給付，自有理由。
（二）原告雖提出被保險人陳美玲之配偶唐翰文於八十九年八月十一日請求意外死亡
      保險金之存證信函，主張時效因請求而中斷，然該存證信函之寄件人並非有請
      求權之原告，寄件人唐翰文亦未表明代理原告請求之意旨，反而記載「特此通
      知本人已正式請求死者陳美玲意外險之保險金」，實難謂係代理原告請求被告
      給付系爭保險金，時效自不因而中斷。至於原告雖主張：其均委由唐翰文處理
      保險理賠，被告之承辦人陳思宏始終知悉唐翰文代表原告辦理索賠，且表示無
      時效問題等語，證人唐翰文亦證稱：申請理賠都是我出面等語，然依證人陳思
      宏證稱：死亡給付須由受益人本人申請，唐翰文僅交付相關文件，沒說代理受
      益人請求給付，書面申請文件都由受益人具名，未表示有代理人，我沒向唐翰
      文說要拋棄時效利益等語，除難認被告曾對原告表示拋棄時效利益外，可見唐
      翰文雖代原告交付相關文件，然關於給付系爭保險金之請求，仍係由原告自為
      意思表示，難認原告授權唐翰文代為「請求給付保險金」之意思表示。
三、綜上所述，原告對於被告之意外死亡保險金請求權，既因時效完成而消滅，且經
    被告抗辯拒絕給付，其請求即不應准許。
四、本案事證已臻明確，兩造其餘主張陳述及所提之證據，均毋庸再予審酌，附此敘
    明。
五、據上論結，原告之訴為無理由，依民事訴訟法第七十八條，判決如主文。
中      華      民      國    九十      年      七      月      三      日
                                            民事第二庭  法  官
右為正本係照原本作成
如對本判決上訴，須於判決送達後廿日內向本院提出上訴狀
中      華      民      國    九十      年      七      月      三      日
~B法院書記官  呂昆


司法院資訊處製作；財團法人民間司法改革基金會備份。
